【裁判字號】    89,台上,2888
【裁判日期】    890525
【裁判案由】    違反麻醉藥品管理條例
【裁判全文】
最高法院刑事判決                              八十九年度台上字第二八八八號
    上  訴  人  甲○○
右上訴人因違反麻醉藥品管理條例案件，不服台灣高等法院中華民國八十六年十月二
十二日第二審更審判決（八十六年度上更(一)字第四○九號，起訴案號：台灣板橋地方
法院檢察署八十三年度偵字第一七四九八號），提起上訴，本院判決如左：
    主  文
原判決撤銷，發回台灣高等法院。
    理  由
本件原判決認定上訴人甲○○基於意圖營利之犯意，自民國八十三年五月初起，在台
北縣三峽鎮○○路天天來釣蝦場，以每包安非他命新台幣（下同）二千元之價格（約
可再分成三小包左右），先後五、六次非法販賣安非他命與許國輝。又基於概括之犯
意於同年十月中旬，在桃園市○○街住處，以每包安非他命六百元（重約○點二公克
）之價格，先後四次非法販賣安非他命與林金全等情。因而撤銷第一審判決，改判論
處上訴人連續非法販賣化學合成麻醉藥品（累犯）罪刑，固非無見。
惟查：(一)、科刑判決書記載之犯罪事實，為論罪科刑適用法律之基礎，故凡於適用法
令有關之事項，必須詳加認定明確記載，然後於理由內明認定犯罪事實所憑之證據
及其認定之理由，使事實與理由互相一致，方為合法。原判決事實欄僅認上訴人自八
十三年五月初起，非法販賣安非他命與許國輝五、六次云云，但其前揭事實欄內對於
上訴人該部分之犯行是否基於概括之犯意為之？及最後一次販賣安非他命與許國輝之
時間為何？均未詳加記載認定，已難資為判斷其適用法律當否之依據。且原判決事實
欄雖記載上訴人基於意圖營利之犯意，以每包二千元或六百元之價格，非法販賣安非
他命與許國輝、林金全，但究竟憑何證據認定上訴人如此販賣具有營利之意圖，亦未
於理由內詳加說明，而僅泛稱：安非他命價格昂貴，貨源不易，上訴人為支應施用安
非他命開銷，分裝成小包後以較高之價格販售他人較符常理，斷無甘冒重典而以低價
販賣之理，因認上訴人應有獲利云云，亦嫌理由欠備，難謂為適法。另原判決於理由
欄內將證人許國輝，誤載成證人安非他命（原判決正本第二頁第一行），亦有未合。
(二)、共同被告所為不利於己之陳述，固得採為其他共同被告犯罪之證據，但此項不利
之陳述，須無瑕疵可指，且就其他方面調查又與事實相符者，始得採為犯罪事實之認
定，若不為調查，而專憑此項供述即為其他共同被告犯罪事實之認定，顯與刑事訴訟
法第一百五十六條第二項之規定有違。原判決認定上訴人有連續非法販賣化學合成麻
醉藥品之犯行，無非以另案被告許國輝、林金全之指述為論據，然上訴人始終否認有
上開犯行，而許國輝、林金全於警訊及偵審中之指述並非始終一致而無瑕疵，且其等
之陳述是否確與事實相符，原判決並未說明經由何項之調查或有何補強證據可資參證
，乃竟僅以其等在警訊或偵查中非無瑕疵之片面陳述為主要證據，遽予認定上訴人有
上開犯行，尚嫌速斷，於法亦有未合。(三)、上訴人行為後，毒品危害防制條例已於八
十七年五月二十日修正公布，並於同年月二十二日生效。依該條例第二條第二項第二
款之規定安非他命列為第二級毒品。而製造、運輸、販賣第二級毒品者，處無期徒刑
或七年以上有期徒刑，得併科新台幣七百萬元以下罰金。且犯該罪者，其供犯罪所用
或因犯罪所得之財物，均沒收之，如全部或一部不能沒收時，追徵其價額或以其財產
抵償之，同條例第四條第二項、第十九條第一項復定有明文。有關非法販賣安非他命
之法定刑及沒收之規定，均有變更，原判決未及比較新舊法之適用，亦屬無可維持。
上訴意旨指摘原判決不當，尚非全無理由，應認有撤銷發回更審之原因。原判決關於
不另為無罪之諭知部分，基於審判不可分之原則，併予發回。
據上論結，應依刑事訴訟法第三百九十七條、第四百零一條，判決如主文。
中      華      民      國    八十九    年      五      月    二十五    日
                              最高法院刑事第五庭
                                  審判長法官  董  明  霈
                                        法官  丁  錦  清
                                        法官  林  茂  雄
                                        法官  王  居  財
                                        法官  張  祺  祥
      右正本證明與原本無異
                                              書  記  官
中      華      民      國    八十九    年      六      月      二      日


司法院資訊處製作；財團法人民間司法改革基金會備份。
